臺灣高雄地方法院交通事件裁定　　　　 92年度交聲字第466號
　　原處分機關　高雄巿政府
　　異 議 人即
　　受 處 分人　甲○○
上列異議人即受處分人因違反道路交通管理處罰條例案件，對於
高雄市政府交通局交通事件裁決處中華民國92年10月20日所為之
處分（高市府交裁字第裁三二─Ｚ00000000號）、92年
10月20日所為之處分（高市府交裁字第裁三二─Ｚ000000
00號）聲明異議，本院裁定如下：
    主  文
原處分均撤銷，發交高雄巿政府。
    理  由
一、聲明異議意旨略以：異議人即駕駛人甲○○駕駛車號ＸＴ─
    一六七號營業貨櫃曳引車載運鋼筋，分別於民國92年8 月1
    日19時4 分，行經國道一號公路北向三三八公里處，及於92
    年8 月21日23時11分，行經國道一號公路北向三三三公里處
    ，遭公路警察攔下，向異議人索取證件及貨單，因見貨單上
    之重量有超載之數量，即分別均開立罰單，惟工廠出貨單係
    工廠、貨主、承運人三者間之責任關係，並非裝載於車上之
    貨物數量，況警察並未依照作業程序為之，未對車上貨物之
    尺寸、數量予以清點，只是依據貨單處理，為此依法提出異
    議。
二、按道路交通管理處罰條例第29條之2 規定：汽車裝載貨物超
    過核定之總重量、總聯結重量者，處汽車所有人罰鍰，並記
    汽車違規紀錄一次，其應歸責於汽車駕駛人時，除依第3 項
    處汽車駕駛人罰鍰及依第63條第1 項第2 款記點外，汽車所
    有人仍應記該汽車違規紀錄一次（第1 項）。汽車裝載貨物
    超過所行駛橋樑規定之載重限制者，處汽車駕駛人罰鍰，其
    應歸責於汽車所有人時，除依第3 項處汽車所有人罰鍰及記
    該汽車違規紀錄一次外，汽車駕駛人仍應依第63條第1 項第
    2 款規定記違規點數二點（第2 項）。有前2 項規定之情形
    者，應責令改正或當場禁止通行，並處新臺幣一萬元罰鍰，
    超載十公噸以下者，以總超載部分，每一公噸加罰新臺幣一
    千元；超載逾十公噸至二十公噸以下者，以總超載部分，每
    一公噸加罰新臺幣二千元；超載逾二十公噸至三十公噸以下
    者，以總超載部分，每一公噸加罰新臺幣三千元；超載逾三
    十公噸者，以總超載部分，每一公噸加罰新臺幣五千元。未
    滿一公噸以一公噸計算（第三項）。同條例第八十五條第二
    項並規定：本條例關於車輛所有人之處罰，如應歸責於車輛
    駕駛人者，處罰車輛駕駛人。。又「車輛尺度、軸重、總重
    、後懸及段差之限制應依左列規定：三、總重或總聯結重量
    之限制：(五)半聯結車：總聯結重量不得超過三十五公噸」，
    道路交通安全規則第38條第1項第3款第5目亦設有規定。
三、經查：
（一）營業貨櫃曳引車，為半聯結車，依道路交通安全規則第38
      條第1 項第3 款第5 目之規定，其總聯結重量不得超過三
      十五公噸。而依卷附異議人92年8 月1 日及同年月21日違
      規遭警取締之舉發違規通知單二紙其上所載：異議人於上
      述二時點所駕駛之營業貨櫃曳引車之貨單上所載貨物重量
      分別為六十七點二二公噸及六十五點八六公噸，異議人亦
      未爭執貨單之記載有錯誤，是依貨單上之記載，裝載之貨
      物重量超過核定之重量，應可確認。
（二）惟本件之違規情形既為汽車裝載貨物超過核定之重量，依
      道路交通管理處罰條例第29條之2 第1 項及第3 項，原則
      上應處罰汽車所有人，其應歸責於汽車駕駛人時，始處罰
      汽車駕駛人，此與同條第2 項汽車裝載貨物超過所行駛橋
      樑規定之載重限制者，原則處罰汽車駕駛人，例外處罰汽
      車所有人不同，而本院遍觀全卷，未見原處分機關處罰汽
      車駕駛人而未先處罰汽車所有人之依據為何？亦未見處分
      機關有何證據資料證明本件係可歸責於汽車駕駛人？原處
      分機關竟對駕駛人逕行裁決處分，於法尚有未合。
（三）又卷附之舉發違反道路交通管理事件通知單2 張，公警局
      交字第Ｚ00000000此張於被通知人欄位勾勒汽車
      駕駛人，公警局交字第Ｚ00000000此張於被通知
      人欄位勾勒汽車所有人，然處分機關所為之裁決竟均對汽
      車駕駛人為之，程序亦顯有不當。
四、綜上所述，本件原處分機關裁決程序於法未合，異議人聲明
    異議，尚屬有據，原處分既有前揭程序上於法未合之處，自
    應均予以撤銷，另行發交原處分機關更為適法之處理。
據上論斷，應依道路交通案件處理辦法第20條，裁定如主文。
中　　華　　民　　國　　94　　年　　8 　　月　　23　　日
                          交通法庭    法  官　林意芳
以上正本證明與原本無異。
如不服本裁定，應於收受送達後5 日內向本院提出抗告狀。
中　　華　　民　　國　　94　　年　　8 　　月　　23　　日
　　　　　　　　　　　　　　　　　　　書記官  曾秀鳳
